【裁判字號】    90,訴,2748
【裁判日期】    901214
【裁判案由】    偽造文書等
【裁判全文】
臺灣高雄地方法院刑事判決                          九十年度訴字第二七四八號
    公  訴  人  臺灣高雄地方法院檢察署檢察官
    被      告  丁○○
右列被告因偽造文書等案件，經檢察官提起公訴（九十年度偵字第八九四三號、一三
五三五號），本院判決如左：
    主  文
丁○○無罪。
    理  由
一、公訴意旨略以：被告丁○○明知綽號「阿倡」所提供之渣打銀行信用卡係偽造之
    信用卡，竟意圖供行使之用，於民國九十年四月八日，在不詳地點予以收受，並
    基於意圖為自己不法所有及行使偽造信用卡詐欺取財之概括犯意，於同日及翌日
    （九日），連續持上開偽造之渣打銀行信用卡，前往位在高雄市之英雄光碟館、
    裕誠加油站、八大胡同飲食店等特約商店刷卡購買商品，致各該商店人員誤信被
    告丁○○為持卡人而允為刷卡結帳，被告並在簽帳單上簽其姓名，再持以交付各
    該商店店員，致各該商店店員陷於錯誤，交付被告丁○○共計新台幣（下同）一
    萬八千零六十六元之商品，渣打銀行亦因而陷於錯誤，支付各該商店款項，並據
    以向該信用卡之真正持有人乙○○請款，足以生損害於各該商店、乙○○及渣卡
    銀行。因認被告丁○○涉犯刑法第二百十六條、第二百二十條第二項、第二百十
    條之行使偽造準私文書、第三百三十九條第一項之詐欺取財罪嫌。
二、按犯罪事實應依證據認定之，無證據不得推定其犯罪事實；又不能證明被告犯罪
    ，應諭知無罪之判決。刑事訴訟法第一百五十四條及第三百零一條分別定有明文
    。又按刑事訴訟法上所謂認定犯罪事實之證據，係指足以認定被告確有犯罪行為
    之積極證據而言，如未能發現相當證據或證據不足以證明，自不能以推測或擬制
    之方法，以為裁判基礎，最高法院二十九年上字第三一０五號及四十年台上字第
    八十六號分別著有判例；而認定不利於被告之事實，須依積極證據，苟積極證據
    不足為不利被告之認定時，即應為有利於被告之認定，更不必有何有利之證據，
    亦有最高法院三十年上字第八一六號判例可資參照。若證據資料在經驗科學上或
    論理法則上尚有對被告較為有利之存疑，而無從依其他客觀方法排除此項合理之
    可疑，即不得以此資料作為斷罪之基礎，且刑事訴訟制度受「倘有懷疑，則從被
    告之利益為解釋」、「被告應被推定為無罪」之原則所支配，故得為訴訟上之證
    明者，無論為直接或間接證據，須客觀上於一般人均不致有所懷疑而達於確信之
    程度者，始可據為有罪之認定，倘其證明尚未達於「確信」之程度，而有合理可
    疑存在時，即難據以為被告不利認定，換言之，在法律判斷上，即不能為被告有
    罪之認定。
三、公訴人認被告丁○○涉犯刑法第二百十六條、第二百二十條第二項、第二百十條
    、第三百三十九條第一項罪嫌，無非係證人戊○○、乙○○之證述，及渣打銀行
    客戶乙○○受損明細表、偽簽乙○○姓名之信用卡簽帳單影本三紙為其論罪依據
    。訊據被告丁○○堅決否認有何公訴人所指之行使偽造準私文書、詐欺取財犯行
    ，辯稱：其並無盜刷他人信用卡之行為，且九十年四月八、九日人在台南等語。
    經查，訊之證人即英雄光碟館店長戊○○於本院審理中證稱：未曾見過被告丁○○，九十年四月八日持卡前往英雄光碟館盜刷之人亦非被告等語在卷，且經本院
    當庭命其指認結果，其證稱：「（問：看過這兩位先生【即被告丁○○、丙○○
    】否？）沒看過」、「（問：當時持卡刷卡的人是否為在場二位被告其中一人？
    ）沒看過他們」等語明確，其於警訊時雖曾指認被告，然其當時乃係憑刷卡人之
    特徵即戴眼鏡、臉胖而為指認一節，觀之警訊筆錄所載「是持偽卡給我刷卡的人
    沒錯確認，因他的人特徵與身分證相片一樣戴眼鏡、臉胖」自明，參以其於本院
    審理中結證稱「（問：在警訊時是否指認過？）我說好像看過，但不能確定，因
    為我們的客人太多不能肯定」等語明確，從而實難僅憑證人戊○○於警訊中所為
    之不確定指認遽為不利於被告之認定。再訊之證人甲○○於本院審理中證稱：被
    告自九十年三月份起，與其同住在台南縣正新路住處，上班地點則在台南縣永康
    市西勢，只要是隔天要上班，前一天被告都會待在家中看電視、泡茶等語在卷，
    另經本院將遭盜刷簽帳單上所簽寫之「丁○○」字樣與被告所提供之平日消費簽
    帳單上、警訊筆錄上之簽名互相比對結果，運筆撇捺並不相同，尚難認確信乃被
    告所為，況本件並未在被告住居地點、身上扣得遭盜刷之偽卡或任何簽有其姓名
    之盜刷信用卡帳單，是本件顯乏積極證據足認被告確有盜刷信用卡消費之犯行。
    此外，本院亦復查無其他積極證據足資審認被告有何公訴人所指之前揭犯行，揆
    諸前揭法條、判例意旨及說明，依法自應為被告無罪之諭知。
據上論斷，應依刑事訴訟法第三百零一條第一項，判決如主文。
中      華      民      國      九十      年    十二      月    十四    日
                                  臺灣高雄地方法院刑事第一庭
                                          法  官  黃  悅  璇
右正本證明與原本無異。
如不服本判決，應於判決送達後十日內，向本院提出上訴狀。
                                          書記官  沈      蘊
中    華    民    國      九十      年      十二      月      十七      日


司法院資訊處製作；財團法人民間司法改革基金會備份。
